【裁判字號】    99,台上,7480
【裁判日期】    991202
【裁判案由】    違反山坡地保育利用條例
【裁判全文】
最高法院刑事判決            九十九年度台上字第七四八０號
上  訴  人  李旺乘原名李港魁.
上列上訴人因違反山坡地保育利用條例案件，不服台灣高等法院
台中分院中華民國九十八年五月七日第二審判決（九十八年度上
訴字第五六０號，起訴案號：台灣南投地方法院檢察署九十五年
度偵字第三二八八號，九十六年度偵字第四０四三號），提起上
訴，本院判決如下：
    主  文
上訴駁回。
    理  由
按刑事訴訟法第三百七十七條規定，上訴於第三審法院，非以判
決違背法令為理由，不得為之。是提起第三審上訴，應以原判決
違背法令為理由，係屬法定要件。如果上訴理由書狀並未依據卷
內訴訟資料，具體指摘原判決不適用何種法則或如何適用不當，
或所指摘原判決違法情事，顯與法律規定得為第三審上訴理由之
違法情形，不相適合時，均應認其上訴為不合法律上之程式，予
以駁回。本件上訴人李旺乘（原名李港魁）上訴意旨略稱：(一)、
本件讓渡協議書之書立日期雖原載為民國九十五年四月十九日，
然嗣經證人張登來同意更改為九十五年二月十九日，張登來並於
更改處用印確認，顯見並非上訴人擅自更改。且讓渡契約之成立
，本非以書面為必要，倘以口頭約定亦足成立，上訴人與證人張
登來早於九十五年二月間即口頭成立讓渡契約，僅延至同年四月
十九日始相約至代書事務所簽立契約，原審對於此有利於上訴人
之部分未說明不足採信之理由，顯有判決理由不備之違背法令。
(二)、承上，倘證人張登來證述係於九十五年四月十九日與上訴人
簽立讓渡協議書為真，惟張登來於九十五年四月十九日以前早已
放棄向財政部國有財產局台灣中區辦事處南投分處（下稱：國有
財產局南投分處）承租林地之權利，張登來早知已無讓渡權利，
卻於九十五年四月十九日將系爭林地之使用權讓渡予上訴人，豈
非自陷於民事上債務不履行及刑事上詐欺罪之法律責任，此與一
般人不為不利於己之證言之經驗法則有違，原審採認證人張登來
前揭證詞，即有違證據法則。(三)、原判決於事實欄並未載明上訴
人於第一次墾殖時有種植檳榔樹，則原審認同第一審宣告沒收之
範圍包括檳榔樹云云，即有判決矛盾之違誤。(四)、原審僅以上訴
人與張登來簽立讓渡協議書，而未前往國有財產局南投分處辦理
租賃等相關程序，可認上訴人早知張登來就系爭林地已無任何權
利云云，惟國有財產局南投分處管理之林地由何人承租等情，並
非公開之資訊，倘非承租人，誰可得知林地之承租情況，上訴人
係遭張登來之詐欺始簽立讓渡協議書，原審竟因此誤認上訴人早
知張登來並無合法權源云云，顯失公允等語。
惟查：證據之取捨、事實之認定，乃事實審法院職權行使之範圍
，事實審法院經調查證據之結果，本於確信，依自由心證之取捨
證據，苟其取捨，與經驗法則或論理法則無違，即不得任意指為
違法，而據為適法之第三審上訴理由。本件原判決認定上訴人有
原判決事實欄所載之違反水土保持法第三十二條第四項之非法墾
殖致水土流失未遂犯行，因而維持第一審依法規競合關係，為上
訴人科刑之判決（二罪，各處有期徒刑六月，減為有期徒刑三月
；處有期徒刑七月，減為有期徒刑三月又十五日，並定應執行刑
有期徒刑六月，及諭知易科罰金之折算標準）。係以：上訴人之
自白、告訴人巫明樺之指證、證人張登來、李金城、洪鎮寶、陳
志安、李仁德之證詞、南投縣政府八十六年十月十三日八六投府
農水字第一四一八一二號函、系爭林地之地籍圖、土地登記謄本
、國有林地租賃契約書（甲式）、國有森林用地出租造林契約書
、會勘現場記錄、現場圖、現場勘查照片、森林被害報告書、林
地遭侵墾實測位置圖、第一審勘驗筆錄、土地複丈成果圖、第一
審現場照片、第一審現場勘驗光碟、南投縣埔里地政事務所九十
七年四月二十八日埔地二字第０九七０００四八六九號函及所附
土地登記簿、土地登記公務用謄本、地籍圖謄本等證據資料，為
綜合之判斷。已詳細敘述其所憑之證據及認定之理由，並就上訴
人否認有非法墾殖犯行云云，其辯詞不可採之理由，予以指駁。
所為論斷，俱有卷存證據資料可資覆按，從形式上觀察，並無採
證或認定事實違背經驗法則或論理法則，或其他違背法令之情形
。另查：(一)、上訴人係因於九十五年三月間遭人發現其違法墾殖
、占用系爭林地之事跡，為掩人耳目，始緊急與證人張登來、李
仁德等人簽署讓渡契約書，並事後倒填簽約日期，以圖營造其對
系爭林地有權從事墾殖之假象等情，業經原審於判決理由四內敘
述甚明，所為論斷，核與經驗法則及論理法則均無違，上訴意旨
(一)、(二)、(四)係就原判決已說明事項及屬原審採證認事職權之適法
行使，徒憑己見而為不同之評價，且重為事實之爭執，均與法律
規定得為第三審上訴理由之違法情形，不相適合。(二)、原判決於
事實欄雖未記載上訴人於第一次墾殖時有種植檳榔等情，惟於敘
及上訴人第二次墾殖時，已載明：「不料李旺乘猶不知悔改……
仍基於意圖為自己不法所有之犯意，自九十五年十月間某日某時
許起，僱用不知情且姓名、年籍、人數均不詳之成年工人，除在
原先之加道坑段七十九之二一六號林地（即第一次墾殖處）墾殖
數量不詳之檳榔樹、香蕉樹等墾殖物外……」等語（見原判決第
二頁倒數第十二行以下），顯係認定上訴人於第二次墾殖時，始
有種植檳榔樹之行為。復於判決理由內說明：「……如附圖編號
Ａ所示之工寮一間及編號Ｂ所示之香蕉樹為被告李旺乘（即上訴
人，下同）第一次墾殖之工作物及墾殖物，又其於九十五年十月
間之某日某時許，在編號Ｂ所示之處繼續栽種檳榔樹等墾殖物，
此部分係屬第一次墾殖犯行狀態之繼續，揆之上開說明，俱屬第
一次墾殖之墾殖物……」等語（見原判決第十二頁倒數第三至一
行、第十三頁第一行）。原審因此認為第一審所為沒收上訴人墾
殖之檳榔樹之認定無誤，維持第一審為上訴人科刑，並為沒收諭
知之判決，於法並無違誤。上訴意旨(三)漫指原判決有理由矛盾之
違背法令云云，自屬誤會。綜上，本件上訴核與法律規定得為第
三審上訴理由之違法情形，不相適合。其上訴不合法律上之程式
，應予駁回。
據上論結，應依刑事訴訟法第三百九十五條前段，判決如主文。
中    華    民    國  九十九  年   十二   月    二    日
                      最高法院刑事第四庭
                          審判長法官  陳  正  庸  
                                法官  林  秀  夫  
                                法官  林  瑞  斌  
                                法官  謝  靜  恒  
                                法官  王  居  財  
本件正本證明與原本無異
                                      書  記  官  
中    華    民    國  九十九  年   十二   月    九    日
                                                      Q

司法院資訊處製作；財團法人民間司法改革基金會備份。
